【裁判字號】    98,再易,116
【裁判日期】    981104
【裁判案由】    侵權行為損害賠償
【裁判全文】
臺灣高等法院民事判決                 98年度再易字第116號
再審原告    乙○○
            丙  ○
共     同
訴訟代理人  李承訓律師
            陽文瑜律師
再審被告    甲○○
上列當事人間侵權行為損害賠償事件，再審原告對於中華民國98
年8月18日本院97年度上易字第40號確定判決提起再審之訴，本
院判決如下：
    主      文
再審之訴駁回。
再審訴訟費用由再審原告連帶負擔。
    事實及理由
一、再審原告主張略以：
  (一)再審被告並未舉證證明伊等明知鈞院97年度上易字第40號確
    定判決（下稱原確定判決）附表所示之科景生物科技股份有
    限公司等公司（下稱科景公司等），營運不佳，甚至瀕臨倒
    閉，卻對再審被告謊稱科景公司等極具發展潛力，保證獲利
    豐厚，使再審被告陷於錯誤，而受有計新台幣（下同）128
    萬元之損害，惟原確定判決以再審原告乙○○所稱在標準證
    券投資顧問股份有限公司（下稱標準證券投顧公司）宜蘭分
    公司「標勁投顧公司」上班不實、設立隆翔投資顧問有限公
    司（下稱隆翔投顧公司）前均未提及該公司、且無證券投資
    顧問事業業務人員資格不得從事證券之買賣、交付股款方式
    與常理不合、查無買進股票代徵繳納證券交易稅之繳款記錄
    、未提出交付股款證明等情，及再審原告丙○曾交付其署名
    之股票認購確認單、科景公司歐盟認證授權典禮記者會公告
    、證人沈金錫、朱鏗圳之證詞，暨再審原告丙○自承曾因跳
    票問題幫再審被告處理4張騏正光電企業股份有限公司（下
    稱騏正公司）股票及代保管騏正公司股票6張、中華生技股
    份有限公司（下稱中華生技公司）股票4張等為論據，而認
    定伊等構成共同侵權行為，不僅理由不備，就舉證責任之分
    配及相關法律適用，自顯有錯誤，且有違反經驗法則與論理
    法則之適用法規錯誤再審事由。
  (二)又未上市上櫃公司之股票仍有其交易價值，縱認伊等構成侵
    權行為，再審被告所受損害至多為購買時之客觀交易價格與
    實際購買價格之價差損失，此亦應由再審被告負舉證之責，
    惟原確定判決竟以伊等無法證明再審被告所購買股票有何交
    易價值，而認再審被告所受損害為128萬元，違反舉證責任
    分配規定，而有適用法規錯誤之再審事由。
  (三)再審原告乙○○係由訴外人黃達暉（下稱黃達暉）面試而任
    職於宜翔投資顧問有限公司(下稱宜翔投顧公司)，認定黃達
    暉即為老闆，因而將所收取之股款交付予黃達暉，並無任何
    違背常情之處，原確定判決卻以伊等未能證明黃達暉在宜翔
    投顧公司、隆翔投顧公司、標準證券投顧公司擔任何職務，
    卻稱所收取之股款交付予黃達暉，與常理不符，而為不利於
    伊等之認定；另再審被告提起本件侵權行為訴訟時，科景公
    司等仍正常召集股東常會在經營中，且為對外發行股票之公
    司，其股票斷非毫無價值可言，原確定判決竟認定再審被告
    之投資全數受有損害；又再審被告受讓取得之科景公司等股
    票係取自於訴外人宋文欽、吳尉裕、黃達暉等人，苟伊等係
    再審被告所主張為黃達暉等人之共犯，則上開股票既均已在
    人頭名義下，何以尚須再行移轉予伊等而另行繳納稅賦？又
    何以伊等不以名下之股票逕行出售予再審被告，足見伊等同
    為被害人，原確定判決竟以再審原告未提出交付股款證明而
    認伊等為共犯，顯然均已違背經驗法則與最高法院69年度台
    上字第771號判例意旨，亦已逾越事實認定及證據取捨之職
    權範圍，並有不備理由、適用法規顯有錯誤之再審事由。
  (四)伊等於原確定判決審理中曾提出臺灣宜蘭地方法院檢察署（
    下稱宜蘭地檢署）95年度他字第166號詢問筆錄、96年度偵
    字第2228號併辦意旨書，此涉及再審原告丙○是否構成侵權
    行為、再審原告乙○○有無提供不實訊息及再審被告有無陷
    於錯誤之可能，暨黃達暉等人固涉及違反證券交易法，但不
    涉及詐欺，且購買股票本存有一定風險等情，原確定判決就
    此有利於伊等且足以影響判決之重要證據，漏未斟酌，自足
    構成民事訴訟法第497條之再審事由。
  (五)爰依民事訴訟法第496條第1項第1款、第497條之規定，提起
    再審之訴，並聲明：(1)原確定判決廢棄。(2)再審被告在前程
    序之上訴駁回。
二、按再審之訴顯無再審理由者，得不經言詞辯論，以判決駁回
    之，民事訴訟法第502條第2項定有明文。
三、次按確定終局判決適用法規顯有錯誤者，得提起再審之訴，
    民事訴訟法第496條第1項第1款固定有明文。所謂適用法規
    顯有錯誤，應以確定判決違背法規或現存判例解釋者為限，
    若在學說上諸說併存尚無法規判解可據者，不得指為用法錯
    誤（最高法院57年度臺上字第1091號判例參照）。復按事實
    審法院認定事實之職權，無適用法規顯有錯誤之可言（最高
    法院63年度臺再字第67號判例參照）。又適用法規顯有錯誤
    ，不包括漏未斟酌證據及認定事實錯誤之情形在內（最高法
    院63年度臺上字第880號判例參照）。經查，原確定判決認
    「再審原告乙○○自認再審被告購入股票係其提供資訊，科
    景公司等公司之股票，現均未上市或上櫃，復未能證明科景
    公司等有高獲利之事實，且其並未登錄為證券投資顧問事業
    之業務人員，且其所任職之宜翔投顧公司及設立之隆翔投顧
    公司亦均非證券投資顧問事業，依證券投資信託及顧問法第
    4條規定，不得為證券投資之顧問行為，亦不得從事證券之
    買賣；又再審原告乙○○代理宜翔投顧公司向新光人壽保險
    股份有限公司（下稱新光人壽公司）承租位於宜蘭市新光大
    樓10樓房屋，作為營業場所，並自認其同意擔任隆翔投顧公
    司之代表人，再審原告乙○○所稱在標準證券投顧公司宜蘭
    分公司『標勁投顧公司』上班，及其任職期間向客戶所收取
    之股款，均交付黃達暉為不足採」、「再審被告向再審原告
    丙○下訂騏正光電公司股票1張，並由再審原告丙○親筆署
    名出具『股票（股權）認購確認單』給再審被告，再審原告
    丙○親自交付『科景公司歐盟認證授權典禮記者會』公告給
    再審被告，上開公告上記載『發文者：管理部』，其下有再
    審原告丙○之簽名；而上開簽名均係再審原告丙○所為，為
    其所自認，依再審原告丙○處分並保有再審被告之股票等情
    觀之，再審原告丙○有參與再審被告購入股票之行為甚明」
    ，並於事實及理由欄第四點、第五點分別論述綦，足見原確
    定判決係就兩造之攻擊、防禦方法，依據卷證資料詳予審酌
    後，而認定再審原告應成立共同侵權行為，尚難認原確定判
    決有理由不備、及違反舉證責任之分配規定、論理及經驗法
    則之情。縱認定事實有錯誤之情，依據上開說明，亦非屬適
    用法規錯誤。再審原告主張原確定判決有適用法規顯有錯誤
    之情，自不足採。
四、復按依第466條不得上訴於第三審法院之事件，除前條規定
    外，其經第二審確定之判決，如就影響於判決之重要證物，
    漏未斟酌者，亦得提起再審之訴，民事訴訟法第497條固定
    有明文。惟所謂就足影響於判決之重要證物漏未斟酌，係指
    足以影響於判決基礎之重要證物，雖當事人已在前訴訟程序
    提出，然未經確定判決加以斟酌者而言，且以該證物足以動
    搖原確定判決基礎者為限，若於判決理由項下說明無調查之
    必要，或縱經斟酌亦不足影響判決基礎之意見，即與漏未斟
    酌有間。經查，再審原告所指「宜蘭地檢署95年度他字第
    166號詢問筆錄及96年度偵字第2228號併辦意旨書」之證物
    ，固於前訴訟程序事實審之言詞辯論前已提出，然原確定判
    決就兩造之攻擊、防禦方法依據卷證資料為判斷，認再審原
    告應成立共同侵權行為，已詳如前述，並於事實及理由欄第
    八點載明「兩造其餘之攻擊或防禦方法及未經援用之證據，
    經本院斟酌後，認為均不足以影響本判決之結果，無逐一詳
    予論駁之必要。」等語，揆諸前開說明，核與漏未斟酌有間
    ，再審原告以原確定判決就上開重要證物漏未斟酌為由提起
    再審之訴，自非可取。
五、綜上所述，再審原告主張：原確定判決有民事訴訟法第496
    條第1項第1款適用法規顯有錯誤、第497條就足影響於判決
    之重要證物漏未斟酌之再審事由，顯不足採。從而，再審原
    告提起本件再審之訴，為顯無再審理由，爰不經言詞辯論，
    逕以判決駁回之。
據上論結，本件再審之訴，為顯無理由，依民事訴訟法第502條
第2項、第85條第2項，判決如主文。
中    華    民    國    98    年    11    月    4     日
                  民事第三庭
                      審判長法  官  林敬修
                            法  官  吳青蓉
                            法  官  黃騰耀
正本係照原本作成。
不得上訴。
中    華    民    國    98    年    11    月    4     日
                            書記官  李明昇


司法院資訊處製作；財團法人民間司法改革基金會備份。
